【裁判字號】    99,交訴,12
【裁判日期】    990408
【裁判案由】    過失致死
【裁判全文】
臺灣屏東地方法院刑事判決              99年度交訴字第12號
公  訴  人  台灣屏東地方法院檢察署檢察官
被      告  甲○○
上列被告因過失致死案件，經檢察官提起公訴（98年度偵字第
7693號），茲因被告就被訴事實為有罪之陳述，經告知簡式審判
程序意旨，並聽取公訴人及被告之意見後，本院裁定依簡式審判
程序審理，判決如下：
    主    文
甲○○犯過失致人於死罪，處有期徒刑伍月，如易科罰金，以新
台幣壹仟元折算壹日。緩刑年。
    事    實
一、甲○○於民國98年10月10日上午8時10分許，駕駛車牌號碼4
    778-WT號自小客貨車，沿屏東縣屏東市○○路○○道由東向
    西方向行駛，行經民生路156號前時，本應於超越車輛時應
    顯示左方向燈並於前車左側保持半公尺以上之間隔超越過，
    行至安全距離後，再顯示右方向燈駛入原行車路線，且依當
    時天氣晴、日間自然光線、路面乾燥無缺陷、視距良好，並
    無不能注意之情事，竟駕駛上開車輛超車時，未保持安全間
    隔距離，適有陳雙福騎乘車牌號碼PIQ-006號重型機車附載
    其妻乙○○，沿上開路段同向行駛，甲○○所駕駛之自小客
    貨車右後車尾與陳雙福所騎乘之機車左側車身發生擦撞，致
    陳雙福與乙○○人車倒地，陳雙福受有頭部外傷併廣泛性腦
    內出血等傷害，雖經緊急送醫仍不治死亡。
二、案經乙○○訴由屏東縣政府警察局屏東分局報告台灣屏東地
    方法院檢察署檢察官偵查起訴。
    理    由
一、本案被告所犯過失致死案件，並非法定刑為死刑、無期徒刑
    或最輕本刑3 年以上有期徒刑之罪，亦非高等法院管轄第一
    審之案件，而被告於本院準備程序中就被訴事實為有罪之陳
    述，本院裁定依簡式審判程序審理。又簡式審判程序之證據
    調查，依刑事訴訟法第273 條之2 規定，不受同法第159 條
    第1 項審判外陳述排除之限制，再被告對於卷內之各項證據
    ，亦不爭執證據能力，故卷內所列之各項證據，自得作為證
    據，先予敘明。
二、前揭時地被告甲○○駕駛自客貨車與陳雙福之機車發生碰撞
    之事實，業據被告甲○○於警、偵詢中及本院審理時自白不
    諱，並經證人即告訴人乙○○於警詢及偵查中證述綦詳，復
    有道路交通事故現場圖1 紙、道路交通事故調查報告(一)、(二)
    表、現場暨車損照片21幀在卷可稽。又被害人陳雙福係因本
    件事故致頭部外傷併廣泛性腦內出血死亡，亦經台灣屏東地
    方法院檢察署檢察官督同法醫師相驗屍體，製作勘驗筆錄、
    相驗屍體證明書、驗斷書在卷，復有相驗照片4 幀附卷可憑
    ，均堪信為真。
三、按汽車超車時，前行車減速靠邊或以手勢或亮右方向燈表示
    允讓後，後行車始得超越。超越時應顯示左方向燈並於前車
    左側保持半公尺以上之間隔越過，行至安全距離後，再顯示
    右方向燈駛入原行路線，道路交通安全規則第101 條第1 項
    第5 款定有明文。被告考領有普通小型車駕駛執照，自應注
    意上開規定，且依當時晴天、日間光線良好、路面乾燥、無
    障礙物等情況，有道路交通事故調查報告表(一)可稽，又無不
    能注意之情事，竟疏未注意，超車時未保持半公尺以上間隔
    ，，致肇致本件車禍，且被告之過失行為與被害人陳雙福之
    死亡間，有相當因果關係，自應負過失責任。綜上，本件事
    證明確，被告過失犯行應可認定。
四、核被告甲○○所為，係犯刑法第276 條第1 項之過失致死罪
    。被告於肇事後停留現場，於員警據報前往現場處理，尚不
    知何人肇事時，向處理警員坦承肇事並自願接受裁判，有屏
    東縣警察局交通隊調查報告1 紙附卷可參，爰依刑法第62條
    前段規定減輕其刑。審酌被告因一時過失駕車肇事致人死亡
    ，造成被害人陳雙福家屬精神上之痛苦，惟念其肇事後坦認
    犯行，態度良好，並已與被害人家屬達成民事調解，有本院
    調解筆錄1 份附卷足佐等一切情狀，量處如主文所示之刑並
    定易科罰金之折算標準。又被告未曾因故意犯罪受有期徒刑
    以上刑之宣告，有台灣高等法院被告前案紀錄表附卷可稽，
    其因一時過失致罹刑章，經此偵審程序並有期徒刑之宣告，
    當知所警惕，而無再犯之虞，本院因認對被告所宣告之刑，
    以暫不執行為適當，爰予宣告緩刑3 年，用啟自新。
五、公訴意旨以被告所犯係以一行為而同時致被害人陳雙福死亡
    及告訴人乙○○身體受傷，雖起訴書被告所犯法條漏載刑法
    第284 條第1 項前段之過失傷害罪，然被告以一過失行為而
    觸犯過失致死及過失傷害2 罪名，為刑法第55條之想像競合
    ，應從一重之過失致人於死罪論處。惟如上所述，被告已與
    告訴人乙○○達成民事調解，告訴人並具狀撤回過失傷害告
    訴，有撤回告訴狀1 紙附卷足參，是被告被訴過失傷害部分
    既已視為撤回，即欠缺訴訟條件，然此部分即與前開過失致
    人於死部分具有想像競合之裁判上一罪關係，爰不另為不受
    理之諭知。
據上論斷，應依刑事訴訟法第273 條之1 第1 項、第299 條第1
項前段，刑法第276 條第1 項、第62條前段、第41條第1 項前段
、第74條第1 項第1 款，刑法施行法第1 條之1 ，判決如主文。
本案經檢察官李秀玲到庭執行職務。
中    華    民    國    99    年    4    月    8      日
                      交通法庭  法  官  簡光昌
以上正本證明與原本無異。
如不服本判決應於收受判決後10日內向本院提出上訴書狀，並應
敘述具體理由；其未敘述上訴理由者，應於上訴期間屆滿後20日
內向本院補提理由書（均須按他造當事人之人數附繕本）「切勿
逕送上級法院」。
中    華    民    國    99    年    4    月    8      日
                                書記官   黃佳惠
附錄法條:
中華民國刑法第276條
（過失致死罪）
因過失致人於死者，處2 年以下有期徒刑、拘役或2 千元以下罰
金。
從事業務之人，因業務上之過失犯前項之罪者，處5 年以下有期
徒刑或拘役，得併科3 千元以下罰金。

司法院資訊處製作；財團法人民間司法改革基金會備份。
